【裁判字號】    97,易,1180
【裁判日期】    970930
【裁判案由】    詐欺
【裁判全文】
臺灣彰化地方法院刑事判決              97年度易字第1180號
公  訴  人  臺灣彰化地方法院檢察署檢察官
被      告  甲○○
                    （現另案於臺灣嘉義監獄執行中）
            丙○○
                    （現於臺灣彰化看守所羈押中）
上列被告因詐欺案件，經檢察官聲請簡易判決處刑（97年度偵字
第1906號），本院北斗簡易庭認不適宜依簡易程序，移由普通庭
改依簡式審判程序審理，判決如下：
    主  文
甲○○共同意圖為自己不法之所有，以詐術使人將本人之物交付
，累犯，處有期徒刑拾月。
丙○○幫助共同意圖為自己不法之所有，以詐術使人將本人之物
交付，處有期徒刑伍月，如易科罰金，以新臺幣壹仟元折算壹日
。
    事  實
一、甲○○前因搶奪案件，經本院以93年度訴字第1043號判處有
    期徒刑8月確定；復因施用毒品案件，經本院以94年度訴字
    第683號判處有期徒刑7月確定。上開二案接續執行，於民國
    95年3月21日假釋出監付保護管束，至95年6月20日保護管束
    期滿未經撤銷視為執行完畢。詎猶不知悔改，與姓名年籍不
    詳綽號「阿輝」之成年男子，共同基於意圖為自己不法所有
    之詐欺取財犯意聯絡，先由甲○○於96年7月16日某時，向
    丙○○表示欲以新臺幣（下同）5,000元收購其帳戶。丙○○可預見他人不使用自己之帳戶，而使用收購而來之帳戶，
    常與財產犯罪密切相關，該帳戶有被作為財產犯罪用以收取
    贓款、掩飾犯行，及逃避檢警追查之虞；且丙○○對於其提
    供帳戶後，縱若有人持以犯罪，亦不違反其幫助犯罪之本意
    ，竟為貪圖小利，於96年7月17日上午，至彰化縣二林鎮○○路496號臺中商業銀行二林分行（下簡稱：臺中商銀），
    以其名義申請開設帳號：0000000號帳戶，並在取得該帳戶
    存摺後，旋即於同日下午前往彰化縣二林鎮外竹里武山巷9
    號甲○○住處，將上開帳戶之存摺、印章交給甲○○，甲○○則當場扣除丙○○先前積欠之2,000元後，將另3,000元交
    付丙○○，丙○○嗣後於取得該帳戶之提款卡後，並將該提
    款卡及密碼提供予甲○○。甲○○在取得丙○○上開帳戶之
    存摺、印章、提款卡及密碼後，即將該帳戶資料全部交給「
    阿輝」，「阿輝」則交給甲○○1萬元之酬勞。嗣甲○○、
    「阿輝」所屬之詐騙集團成員，即共同承前意圖為自己不法
    所有之詐欺取財犯意聯絡，於96年7月24日，由自稱「曾慶
    良」之成年男子以電話與乙○○聯絡，佯稱乙○○抽中「歐
    德家俱股份有限公司」舉辦之摸彩活動3獎，獎金97萬元，
    然需先將稅金匯入指定帳戶始能領取等語。乙○○不疑有他
    陷於錯誤，乃於96年7月30日前往花蓮縣新城鄉北埔郵局，
    依指示匯款51,000元至丙○○上開臺中商銀帳戶內。嗣該詐
    騙集團成員又以電話通知乙○○佯稱需再匯款8萬元，取得
    金卡後才得領取獎金等語，乙○○察覺有異，經報警處理而
    循線查獲上情。
二、案經彰化縣警察局芳苑分局報告臺灣彰化地方法院檢察署檢
    察官偵查後聲請簡易判決處刑。
    理  由
壹、程序部分：
    查被告甲○○、丙○○所犯之本案犯罪，係死刑、無期徒刑
    、最輕本刑為3年以上有期徒刑以外之罪。其於準備程序就
    上開被訴事實為有罪之陳述，經受命法官告知簡式審判程序
    之旨，並聽取其與公訴人之意見後，本院認無不得或不宜改
    依簡式審判程序進行之情事。爰依刑事訴訟法第273條之1第
    1項、第284條之1規定，裁定由受命法官獨任進行簡式審判
    程序，先予敘明。
貳、實體部分：
一、訊據被告甲○○、丙○○對於上開事實均坦承不諱；核與證
    人即共同被告丙○○（就被告甲○○而言）、甲○○（就被
    告丙○○而言）於警、偵訊及本院審理時之供述，及證人乙○○之警詢指述情節相符；並有臺中商銀96年10月1日中二
    林字第09606400277號函檢送被告丙○○之開戶查詢及帳戶
    交易明細資料（偵查卷第13至15頁）、郵政跨行匯款申請書
    （偵查卷第16頁）、花蓮縣警察局新城分局受理刑事案件報
    案登記表（偵查卷第17頁）、內政部警政署反詐騙案件紀錄
    表（偵查卷第18頁）、花蓮縣警察局新城分局北埔派出所受
    理詐騙帳戶通報警示簡便格式表（偵查卷第19頁）、花蓮縣
    警察局新城分局北埔派出所受理刑事案件報案三聯單（偵查
    卷第20頁）各1份在卷可參。足認被告甲○○、丙○○之自
    白均與事實相符，應可採信。是本案事證明確，被告甲○○
    、丙○○之上開犯行，均可以認定。
二、論罪科刑部分：
  (一)核被告甲○○所為，係犯刑法第339條第1項之詐欺取財罪，
    其與「阿輝」、「曾慶良」等詐騙集團成員，就上開犯行，
    有犯意聯絡及行為分擔，皆為共同正犯。又被告甲○○前因
    搶奪案件，經本院以93年度訴字第1043號判處有期徒刑8月
    確定；復因施用毒品案件，經本院以94年度訴字第683號判
    處有期徒刑7月確定。上開二案接續執行，於95年3月21日假
    釋出監付保護管束，至95年6月20日保護管束期滿未經撤銷
    視為執行完畢一節，有臺灣高等法院被告前案紀錄表1份在
    卷可按。被告甲○○於上開徒刑執行完畢後，5年以內故意
    再犯本件有期徒刑以上之罪，為累犯，應依刑法第47條第1
    項規定，加重其刑。
  (二)被告丙○○將其所有上開帳戶之存摺、印章、提款卡及密碼
    提供給被告甲○○，致遭詐騙集團利用作為共同詐取財物之
    匯款帳戶，是被告丙○○所為，乃屬基於幫助他人詐欺取財
    之故意，而為詐欺取財罪構成要件以外之幫助行為。核被告
    丙○○所為，係犯刑法第30條第1項前段、第339條第1項之
    幫助共同詐欺取財罪。又被告丙○○所為係詐欺取財罪之幫
    助犯，依刑法第30條第2項規定，按正犯之刑減輕之。
  (三)爰審酌被告甲○○除上述前科外，另有強盜、竊盜、施用毒
    品等犯罪前科；被告丙○○曾有施用毒品經執行觀察、勒戒
    之前案，有臺灣高等法院被告前案紀錄表2份在卷可稽，被
    告2人素行均屬不佳；被告2人均年輕力壯、身體健全，卻均
    不思以正當工作營生，被告甲○○為獲暴利，在詐騙集團中
    擔任收購帳戶之工作；而被告丙○○則出售自身之帳戶，供
    他人利用作為詐騙之工具，致使犯罪者之真實身分難以查緝
    ，而助長犯罪；並因詐騙集團難以破獲，以致詐騙情事未能
    根絕。影響所及，造成人與人之間的信賴感受嚴重之破壞，
    對於社會治安、秩序及財產權之危害不輕；且被告2人均迄
    未賠償被害人所受損害；惟念及被告2人於犯後均能坦承犯
    行，被害人受騙金額尚非至鉅，以及被告丙○○所為係幫助
    行為，應減輕其刑等被告之品行、犯罪之動機、目的、手段
    、所生危害、犯後態度及犯罪之情節等一切情狀，分別量處
    如主文所示之刑，並對被告丙○○部分，諭知如易科罰金之
    折算標準。至於公訴人於本院審理時，對被告甲○○、丙○○分別求處有期徒刑1年及6月一節，本院審酌上情，認所求
    刑度，尚屬過重，爰不予採納，附此敘明。
據上論斷，應依刑事訴訟法第452條、第273條之1第1項、第284
條之1、第299條第1項前段，刑法第28條、第339條第1項、第30
條第1項前段、第2項、第47條第1項、第41條第1項前段，刑法施
行法第1條之1第1項、第2項前段，判決如主文。
本案經檢察官謝雨青到庭執行職務。
中    華    民    國    97    年    9     月    30    日
                       刑事第八庭    法  官  陳銘壎
以上正本證明與原本無異。
如不服本判決，應於判決送達後10日內，向本院提出上訴狀（ 須
附繕本 ）。
中    華    民    國    97    年    9     月    30    日
                                      書記官  楊筱惠
附錄本案論罪科刑法條全文：
中華民國刑法第339條第1項：
意圖為自己或第三人不法之所有，以詐術使人將本人或第三人之
物交付者，處5年以下有期徒刑、拘役或科或併科1,000元以下罰
金。
中華民國刑法第30條
幫助他人實行犯罪行為者，為幫助犯。雖他人不知幫助之情者，
亦同。
幫助犯之處罰，得按正犯之刑減輕之。


司法院資訊處製作；財團法人民間司法改革基金會備份。
